【裁判字號】    97,上訴,5306
【裁判日期】    980212
【裁判案由】    貪污治罪條例等
【裁判全文】
臺灣高等法院刑事判決                97年度上訴字第5306號
上  訴  人  臺灣臺北地方法院檢察署檢察官
上  訴  人
即  被  告  丙○○
                    5樓
選任辯護人  尤伯祥律師
上  訴  人
即  被  告  丁○○
選任辯護人  羅詩蘋律師
            莊佳樺律師
            乙○○律師
上列上訴人因被告等違反貪污治罪條例等案件，不服臺灣臺北地
方法院97年度訴字第62號，中華民國97年10月22日第一審判決（
起訴案號：臺灣臺北地方法院檢察署96年度偵字第5050、11856
號），提起上訴，本院判決如下：
    主  文
原判決關於被告丁○○詐欺取財罪及定執行刑部分均撤銷。
丁○○向崴聖公司詐取財物部分無罪。
其餘上訴駁回。
    事  實
一、丙○○為標檢局秘書室專門委員，負責標檢局第二組、第三
    組、第五組、第六組公文核槁之工作，係依據法令服務於國
    家所屬機關而具有法定職務權限之公務員。詎其竟利用審閱
    標檢局第五組承辦人員甲○○處理有關消費者申訴廣南國際
    有限公司（下稱廣南公司）出售未經檢驗合格飛騰電烤箱（
    型號RG -09R），違反商品檢驗法裁罰案件之機會，竟與不
    具公務員身分之弟弟丁○○共同基於向廣南公司詐取財物之
    犯意聯絡，利用承辦人員甲○○影印廣南公司所委任律師顧
    定軒於95年4月21日所製作之訪談筆錄、標檢局95年9月11
    日請廣南公司陳述意見函、廣南公司95年9月21日回函、第
    五組一科95年10月2日有關檢舉人移居大陸便箋、等文書，
    向其請教如何辦理之機會，取得上開文書，並得悉該案朝不
    罰之方向辦理。乃於95年10月5日前告知丁○○並交付上開
    影印資料予丁○○，丁○○乃於95年10月5日、同年月11日
    去電找亓瓊玲，向亓瓊玲佯稱: 我手上持有你們公司的案件
    資料，是裡面的人拿給我的。包含9月21日的去函。我認識
    裡面的人，本案一定會被罰，可罰20萬至200萬元，最低是
    罰20萬元，若委託我辦理，須費4成，差不多是7-8萬元。事
    成才付費，不成不收費等語，因亓瓊玲未盡信其言，而未立
    即允諾。95年10月11日，甲○○擬妥對廣南公司「擬不予裁
    罰」之函稿，於當日下班前親交丙○○核稿，丙○○藉機影
    印卷內所附廣南公司於95年10月5日傳真漢翔檢測報告書，
    於同年月12日上午將該案退回甲○○，要求修改函稿，藉此
    拖延。旋由丁○○旋再於同年月12日中午接續去電三次要求
    面談，並詢問亓瓊玲: 是否於95年10月5日傳真漢翔檢測報
    告至標檢局等語，以取信亓瓊玲。因亓瓊玲乃與丁○○相約
    於同年月12日下午見面商談。於當日16時40分許，丁○○依
    約赴廣南公司位於臺北市○○區○○路24號辦公室見面。並
    續向亓瓊玲佯稱: 係受標檢局內部有決策權人之委託出面處
    理。該案已經送上去，明天要處理，可能明天或後天就會收
    到處分書，如果委託處理，可以幫忙把案件擋下來等語，並
    出示丙○○所交付之上開文件除第五組一科95年10月2日有
    關檢舉人移居大陸便箋以外之文件取信亓瓊玲。但亓瓊玲仍
    未立即允諾委託其處理。丁○○離開廣南公司之辦公室後，
    立即向丙○○報告處理情形，旋又於當日17時55分許，再以
    其所使用之行電話號碼0000000000號聯繫亓瓊玲，說明與標
    檢局官員會談之結果，並聲稱若拖到明日才支付款項，將不
    再予以協助，要求其儘快決定。但亓瓊玲堅持明日再行答覆
    ，而未委託其辦理，致未得逞。亓瓊玲並向標檢局政風室提
    出檢舉，始循線查悉上情。
二、案經法務部調查局臺北市調查處移送臺灣臺北地方法院檢察
    署檢察官偵查起訴。
    理  由
甲、程序方面:
  (一)按被告以外之人於審判外之陳述，雖不符前4條之規定，而
    經當事人於審判程序同意做為證據，法院審酌該言詞陳述或
    書面陳述作成時之情況，認為適當者，亦得為證據。當事人
    、代理人或辯護人於法院調查證據時，知有第159條第1項不
    得為證據之情形，而未於言詞辯論終結前聲明異議者，視為
    有前項之同意，為刑事訴訟法第159條之5所明定。證人陳孝
    富分別於調查局訊問及偵訊之證述，被告及辯護人均同意引
    為證據，依上述規定，得為證據。
  (二)本件認定犯罪事實所憑之非供述證據（詳見後述），均無違
    反法定程序而取得之情形，均有證據能力。
乙、實體方面：
壹、有罪部分：
一、訊據上訴人即被告丙○○固坦承於95年間擔任標檢局秘書室
    專門委員，負責標檢局第二組、第三組、第五組、第六組公
    文核槁之工作，係依據法令服務於國家所屬機關而具有法定
    職務權限之公務員。其曾負責核閱廣南公司之裁罰案件，以
    及曾影印廣南案卷之文件後攜回家中等情不諱; 另被告丁○○固坦承曾至廣南公司與證人亓瓊玲面談有關廣南公司違反
    商品檢驗法案件委辦事宜，並曾出示檢驗報告及訪談紀錄予
    亓瓊玲等情不諱。惟其二人均矢口否認有何利用職務機會詐
    取財物之犯行，被告丙○○辯稱: 我沒有犯罪動機，我們夫
    妻二人收入超過三百萬元，每年捐款也有達三十萬元，也有
    做公益活動。且本件是立法委員關說之案件，長官都在注意
    這案子，我不可能笨到犯這種案子。我不知道丁○○的資料
    如何得來，並非我交給他的，也不知道丁○○做了什麼事情
    ，原審認為我一直與我弟弟聯絡，當時是放年假，我們之間
    要連絡假期活動云云; 另被告丁○○辯稱: 我只是當生意招
    攬，只有告訴對方照律師行情收取三至四成，成功才會收錢
    。上開文書資料是在95年10月11日伊自行在丙○○家中書房
    取走云云。
二、惟查:
(一)被告丙○○為標檢局秘書室專門委員，負責標檢局第二組、
    第三組、第五組、第六組公文核槁工作，係依據法令服務於
    國家所屬機關而具有法定職務權限之公務員，為被告二人所
    不爭執，並有被告丙○○所提出標檢局95年5月30日經標人
    字第09580002470號函、標檢局於97年4月30日經標五字第09
    70003874號函暨所附之該局95年品質手冊（內含標檢局秘書
    室品質手冊、秘書室工作分配表）在卷可稽（參原審卷一第
    55頁，卷三第7頁及外放卷）。
(二)被告丁○○自95年10月5日10時許起至同年月12日止，陸續
    以撥打電話及相約至廣南公司面談之方式，以廣南公司的案
    件一定會被罰最少20萬元，其受標檢局內部有決策權人之委
    託出面處理。手上握有標檢局內部人員所交付之廣南公司的
    案件資料。如果委託其辦理，可免於受裁罰為由，向證人亓
    瓊玲詐取7- 8萬元。但因證人亓瓊玲未同意而致其未能得逞
    等情，業據證人亓瓊玲於原審審理時以證人身分結證: 丁○○打電話告訴我說我一定會被處罰，要我考慮清楚，要把這
    個錢交給政府，還是要他幫我處理。給我看的文件比我自己
    的還齊全，裡面包含商品檢驗局發給我的每一份文件、我的
    律師回覆商檢局的每一封文件、還有商檢局派了一位先生來
    公司做的談話紀錄、後來我跟漢翔要的文件。文件上面還有
    商品檢驗局收發的條碼。丁○○10月12日至我公司會議室，
    一直希望我馬上決定要不要給他錢，我當時不是太有把握要
    不要給，我說明天一大早再回覆你，他就說你要拖到明天一
    定會被罰，我表示為何不能明天回覆，他當場臉色就變了，
    然後就走到公司對面得便利商店打公用電話。他打完公用電
    話後，有再跟我聯絡說他沒有辦法等我拖到明天，叫我儘快
    決定等語在案（參原審卷三第68-73頁）。
(三)被告丁○○曾分別於95年10月5日、95年10月11日及95年10
    月12日以其所持用之行動電話0000000000號與廣南公司電話
    通聯，亦有通話錄音光碟在卷可稽。被告丁○○與亓瓊玲及
    廣南公司員工之通話錄光碟，並經原審當庭勘驗，並製有勘
    驗筆錄在卷可稽（參原審97年3月20日準備程序筆錄）。依
    原審勘驗之結果:
  (1)被告丁○○在95年10月5日10時55分許第一次撥打電話至廣
    南公司時，即主動表示要找「ㄑㄧˊ小姐」（參原審卷二第
    5頁），足見被告丁○○於當時已知道廣南公司之聯絡人為
    「ㄑㄧˊ小姐」。然查，依原審向標檢局所調得之廣南公司
    違反商品檢驗法裁罰案卷全卷顯示，廣南公司之法定代理人
    並非證人亓瓊玲，在廣南公司歷次所提出之文件及委任狀，
    亦均無證人亓瓊玲之資料。第一次出現「ㄑㄧˊ小姐」之名
    稱係該案承辦人甲○○以鉛筆用注音之方式寫在廣南公司寄
    送陳述意見函予標檢局之信封上，第二次出現「亓瓊玲」全
    名則係被告打完上開電話後，廣南公司於95年10月5日下午
    13時54分依承辦人甲○○之要求傳真漢翔公司出現之委託檢
    驗證明書內。此不唯有附於該案卷中之信封、及委託檢驗證
    明書可證外（外放廣南裁罰卷第106、107頁），並據證人玉
    鈺婷於原審審理中作證時，對檢察官所詢: 「你跟廣南聯絡
    時，你都跟廣南公司何人聯繫? 」、「誰知道你可以找亓經
    理聯絡? 」等問題，結證稱: 「第一通我不知道跟誰聯絡，
    之後他們說是找亓經理，我就固定找亓經理」、應該沒有人
    知道找亓經理聯絡，我記得我在廣南陳述意見的信幫上有寫
    上MISSㄑㄧˊ，我是寫注音，電話就是信封上面的電話等語
    在案（參原審卷三第76背面、77頁）。因此，只有曾經接觸
    過該案卷證者，始可能從該信封得知廣南公司之聯絡人為「
    ㄑㄧˊ小姐」。被告丁○○並非標檢局之員工，更非該案之
    承辦人員，亦自無從用揣測之方式獲知廣南公司之聯絡人為
    證人亓瓊玲。反觀被告丙○○其雖非本案之承辦人員，但其
    不僅曾因受承辦人員甲○○詢問，而取得部分案卷資料，更
    在甲○○呈送各次簽呈時，可以取得全案卷證資料。而被告
    丁○○就本件廣南公司裁罰案件，除被告丙○○外，並未認
    識承辦人及其所屬之組長、科長、主秘等人員，足認被告丁○○知悉廣南公司聯絡人為「ㄑㄧˊ小姐」之訊息，確係來
    自被告丙○○之告知無疑。
  (2)證人亓瓊玲在95年10月5日14時7分許回電予被告丁○○時，
    被告丁○○即向證人表示「我手上有資料，因為人家上面裡
    面拿給我看的，包含係這個9月21日有去函」、「我是認識
    裡面的人」、「檢舉人已經在大陸」、「你上去訪談的那個
    律師」、「顧定軒嘛」、「你9月21日又去函了嘛」等語（
    參原審卷二第5、6、7、8頁）。經查，依本院所調得之廣南
    公司裁罰案卷顯示，標檢局在95年9月11日曾以經標五字第0
    9550021160號函請廣南公司就本件裁罰案件提出書面陳述意
    見，逾期末提出，視同放棄陳述意見（參外放廣南裁罰卷第
    94頁）。而廣南公司亦於95年9月21日委託請律師函復標檢
    局，亦有該函文在卷可考（參放外廣南裁罰卷第102-105頁
    ）。因廣南公司上開回函表示繫案之商品係誤售，曾主動請
    消費者更換一情，承辦人甲○○乃於95年9月28日簽請該組
    第一科協助釐清是否屬實。第五組第一科承辦人趙治萍查證
    後，於95年10月2日以便箋陳報查證結果為: 經該檢舉人之
    同事告知檢舉人已移民大陸，無法查證廣南公司之說詞，亦
    有各該便箋在卷可按（參外放廣南裁罰卷第100-101頁）。
    被告丁○○在該通電話中向證人亓瓊玲所述各節，均與本院
    所調得之廣南公司裁罰案內之卷證完全一致。且查，證人甲○○於原審審理時結證稱: 「我收到第五組一科說檢舉人去
    大陸的那個便簽之後，我曾經請教丙○○這個案子要怎麼寫
    比較妥當。」、「我記得我有帶影印的資料去請教他，因為
    怕講不清楚。」、「有廣南公司案件中比較重要的訪談筆錄
    、我們發給廣南公司的陳述意見函、廣南公司的公文、還有
    第五組一科的檢舉人移民大陸的便簽。」、「我留下來給他
    看，因為我要請他幫我看一下，但後來就沒下文了。」等語
    （參原審卷三第74頁）。於本院審理亦證稱：我把廣南案件
    的資料影印交給丙○○，裏面有可能有寫MISSㄑㄧˊ的信封
    ，因為我是把一些相關資料去請教丙○○，所以就把整疊資
    料拿去影印機自動送紙匣影印，所以是有可能等語 (本院卷
    第105頁反面)。依上開證言，第五組第一科係於95年10月2
    日以便箋回復證人甲○○，證人甲○○影印本案資料給被告
    丙○○係整疊送影印，自有可能將上開信封一併影印，嗣被
    告丁○○於95年10月5日主動打電話給證人亓瓊玲，顯係依
    憑上開信封上之資料，則證人甲○○應係於95年10月5日上
    午丁○○去電前，已將95年10月2日收受之便箋及之前之資
    料影印交給被告丙○○。被告丙○○於95年10月11日收到甲○○正式函稿後，再影印廣南公司於95年10月5日下午傳真
    之漢翔公司委託檢驗證明書。蓋此類案件，須已有裁處不罰
    之保握，才有藉機詐取財物之可能，被告丁○○於95年10月
    5日去電遊說，自是已然已知悉本案裁處方向，當日下午證
    人亓瓊玲回電時，其稱：「我手中有資料」，當係甲○○影
    印給丙○○之資料。嗣丁○○於95年10月12日出示證人亓瓊
    玲之資料，尚包括廣南公司於95年10月5日下午傳真之漢翔
    公司委託檢驗證明書，應係被告丙○○於95年10月11 日收
    受甲○○不罰之函稿後，再行影印。本件，互核證人甲○○
    所證述其當時所交付予被告丙○○之資料及函稿之時間，及
    被告丁○○去電廣南公司及出示資料之內容，時程均相一致
    。參以，上開各相關之機關內部來往便箋，以及機關與廣公
    司之函文、廣南公司之回函等文件，均非屬對外公開之資料
    ，除承辦之人員或曾拿到該案卷證者外，並無其他人員可得
    知悉。是被告丁○○在電話中向證人亓瓊玲所陳述之有關該
    裁罰案件之相關內容，除來自被告丙○○外，已別無他途。
    且若非被告丙○○告知丁○○本件已朝不罰方向處理，有機
    可乘，丁○○亦不敢堂而皇之地向證人亓瓊玲遊說，被告二
    人互為表裡之情，呼之欲出。
  (3)被告丁○○在95年10月11日11時18分、12時47分及95年10月
    12日12時2分、12時3分、13時44分接續與廣南公司聯絡，並
    一再要求與亓瓊玲面談，亦有前開勘驗筆錄在卷可稽（參原
    審卷二第9-11頁）。被告丁○○在最後一通電話中另提及:
    「你5號又去一張漢翔的檢測報告。」等語。此外，雙方嗣
    於95年10月12日下午4時40分許，在廣南公司會議室面談時
    ，被告曾當場提出文件予證人亓瓊玲檢視一節，亦有監視錄
    影光碟及錄音光碟扣案可資佐證，並經原審當庭勘驗，並分
    別製作勘驗筆錄及翻拍照片6張在卷（參原審卷二第11-20頁
    、卷三第174-182頁）。雖因監視器鏡頭設置位置的關係，
    無法清楚辨識被告丁○○當時究竟共拿出幾份文件，以及各
    該究為正本或影本，但從證人亓瓊玲動手翻閱之狀況以觀，
    確實有數份文件。且從綠音光碟中可清楚聽到被告丁○○及
    亓瓊在面談時曾分別提及: 「這是我律師寫的呀」（參原審
    卷二第13頁）、「這個是你5號傳過去的資料。」、「第二
    張在這邊。」、「4月21日的」（參原審卷二第16頁）、「9
    月21日這是最近的」、「我9月23日又給他回覆這個」（參
    原審卷二第17頁）。證人亓瓊玲並在面談時詢問被告丁○○
    : 「你怎麼知道要找我? 」，被告丁○○當時答稱: 「這有
    嘛，他們幫我寫出來，他們裡面的人連絡人是你嘛，裡面有
    ，不然我怎麼會知道。」等語（參原審卷二第14頁）。參以
    證人亓瓊玲於原審審理中作證時一再表示被告丁○○所提示
    之部分文件編有標檢局之條碼（參原審卷三第69頁）。而查
    ，原審所調得之廣南公司裁罰案卷中，廣南公司在95年9月2
    1日所提出之陳述意見函第一頁下方確實貼有「經濟部標準
    檢驗局總收文」條碼之白底黑字、藍色圖案、亮面之貼紙。
    益認證人亓瓊玲之證詞非虛。且查，95年中秋及國慶日緊連
    ，中秋節在星期五，而國慶日則為星期二，公務機關實施彈
    性休假。95年10月5日為休假前之最後一個工作日，95年10
    月11日則為休假後之第一個工作日。上開漢翔檢驗證明書係
    證人亓瓊玲於95年10月5日13時54分依承辦人員甲○○之要
    求傳真之資料，除有傳真資料可證外（參外放廣南裁罰卷第
    107頁），亦分據證人亓瓊玲、甲○○分別於原審審理時結
    證在卷（參原審卷三第69頁、74頁）。而證人甲○○另結證
    稱: 我放假完就是11號後開始簽辦不罰，當天下午我就送出
    去，12日專委丙○○退回來給我，說擬稿的部分可以把事實
    部分由一大段改成三小段列舉方式陳述，我改完後12日下午
    就送出去。」、簽稿出去時會附上案件的相關關資料等語（
    參原審卷三第74頁、76頁背面）。於本審證稱：95年10月11
    日我是親自跑文拿給被告丙○○，那時剛放完年假，我就馬
     上辦文，因為這案子較複雜，所以我到下班前約下午5時許
    ，才把公文送到丙○○那邊，隔天一大早，大約是8、9點左
    右，他打電話過來，請我上去拿公文等語 (本院卷第104頁
    )。是依證人甲○○之證詞，被告丙○○在95年10月11日下
    午，已收到甲○○之簽呈及該案卷證。與被告丁○○於95年
    10 月12日13時44分許在電話中告知證人亓瓊玲之時間極為
    緊接。以被告丁○○假期後第二個上班日中午，即能立即取
    得該份證人亓瓊玲在假期前之最後一個工作日下午甫傳真至
    標檢局之資料，且在時間上亦與被告丙○○取得資料極為接
    近，而被告丁○○亦無可能由其他承辦人員處取得資料，益
    認上開在面談中所提及之各份文件除被告丙○○外，被告丁○○無其他取得來源之可能。至於證人亓瓊玲於原審證稱：
    丁○○給我看的文件都是正本，因為上面還有商品檢驗局的
    收發條碼，所以不是影本，我看到透明膠帶貼上去的條碼云
    云 (原審卷第69頁、72頁)，證人甲○○則證稱：標檢局收
    文上面沒有膠帶，就是條碼貼紙，白底藍或黑色深色條碼，
    伊沒有將案件相關資料正本給丙○○等語 (原審卷第75頁、
    77頁)，辯護人質疑證人亓瓊玲之證言不可採。查被告丁○○所出示之文件並未扣案，證人甲○○已證稱係影印該案資
    料給被告丙○○，而被告丁○○否認係拿正本文件予證人亓
    瓊玲看，且依常情，承辦人負有保管卷宗之責任，亦不敢輕
    易將卷宗原本交付他人，且被告丙○○於95年10月12日上班
    時，已將該案退回甲○○，不可能將該案卷宗被告丁○○出
    示予證人亓瓊玲看的，則丁○○所出示的，應係影本。證人
    亓瓊玲僅在被告丁○○出示時，匆忙一瞥，本無法仔細端詳
    ，本有誤認之可能，也不能排除是被告丁○○在影本文件上
    條碼處以透明膠帶加工，俾以假亂真，但丁○○確實有出示
    相關文件則無疑義，自不能僅以此部分證言與事實不符，即
    認證人亓瓊玲之證詞全部虛偽，辯護人此部分之辯解，亦無
    可採。
(四)依卷附被告丁○○所使用之0000000000號行動電話之雙向通
    聯紀錄顯示（參警聲搜字第465號卷第27-45頁、48頁），被
    告在95年10月1日至95年10月12日止，除與廣南公司有上述
    之通聯外，並與被告丙○○所使用之0000000000號行動電話
    及00-00000000號辦公室電話有密切之通聯情形，其二人在
    此期間互相之電話數量多達數十通: 而其中(1)被告丁○○在
    95年10月5日10時55分許撥打電話至廣南公司之前之同日09
    時57分、10時15分許，及聯繫之後之同日11時40分、12時04
    分; (2)被告丁○○在95年10月5日14時7分許與亓瓊玲聯繫之
    後之同日14時31分、14時42分; (3)在被告丁○○在95年11月
    11 日11時18、12時47分與廣南公司聯繫前之9時22、23、24
    、25、42分、12時39分，及聯繫後之13時49分、14時3分、
    17 時45分、16時12分、16時36分; (4)被告丁○○在95年10
    月12 日下午與證人亓瓊玲面談結束後之17時50分、18時6分
    均曾與被告丙○○所使用之0000000000、00-00000000號電
    話密集通聯。此外，並於95年10月12日17時24分，在廣南公
    司附近之公用電話編號0000000號與被告丙○○之000000000
    0號電話聯繫。被告二人雖均辯稱: 是在因為中秋連假，彼
    此聯絡有關家族秋節旅遊之事情云云。但查，被告二人之聯
    絡情形，時間上不僅極為密接，且聯絡之次數頻繁，並大抵
    均在被告丙○○之上班時間。若二人只是聯絡家族秋節旅遊
    之事情，理應於接近假期時間再談，且可利用下班後夜間時
    間，從容地討論計劃，殊無必要於上班公務繁忙之際，以電
    話洽談旅遊事。又95年10月11日、12日已是假期結束之後，
    被告丁○○與丙○○仍有密集電話連絡，顯非討論假期之事
    ，而95年10月12日，正是被告丁○○3次向亓瓊玲催促要求
    面談之時間，顯與本件有關。被告丁○○於警詢亦供稱：95
    年10月12日下午約5．24，我是撥打丙○○辦公室專線00-00
    000000向丙○○說明我出事了等語 (偵卷第51頁)，顯與該
    案有關，被告所辯與常情有違，難以憑採。
(五)被告丙○○在承辦人甲○○提出影印資料向其請教問題時，
    已從甲○○口中得知甲○○個人係採裁罰之見解，但其主管
    之組長、科長則傾向於不罰。被告丙○○當時並已建議其朝
    有利廣南公司之方式思考。其後於95年10月11日上班後，證
    人甲○○並已提出不罰之簽呈，但被告丙○○卻以「將一段
    落改為三段落」之理由退回予甲○○等情，亦據證人甲○○
    於原審審理中結證在案（參原審卷三第73頁背面、第74頁）
    。但查，證人甲○○所為之簽呈第三段（參外放廣南裁罰案
    卷第97頁），本來就極為精簡，客觀上實無作此更動之必要
    。但由被告丙○○以此種無關緊要之理由退回公文，以及被
    告丁○○在10月12日與亓瓊玲面談時，一再摧促亓瓊玲允諾
    付款委託其處理，並在其與被告丙○○聯繫後，在當日17時
    55分許與亓瓊玲之最後一通電話中表明「如果拖到明天，他
    們覺得這樣子問題蠻大的，他們不要」等情以觀（參97年3
    月20日準備程序筆錄第11頁）。益見被告丙○○試圖將本案
    之裁罰處分拖延一日，以利被告丁○○與亓瓊玲協談委託事
    宜之本意昭然若揭。
(六)有關被告丁○○提示予證人亓瓊玲檢視之廣南公司裁罰案件
    之資料來源部分，被告丁○○雖辯稱: 是在95年10月11日晚
    上自己偷偷自被告丙○○之書房中拿取，且只拿取一次云云
    。被告丙○○則辯稱: 沒有交付予被告丁○○，不知其如何
    取得云云。但查，被告丁○○自承看過五組一科承辦人員趙
    治萍所簽之檢舉人移居大陸之便箋（參原審卷三第202頁背
    面）。而證人甲○○亦證稱: 在拿到該份95年10月2日便箋
    後，曾影印予被告丙○○（參原審卷三第74頁背面）。以及
    被告丁○○在95年10月5日主動與證人亓瓊玲聯繫時，並已
    告知對方檢舉人已移居大陸，均已如前述。而被告丁○○在
    95年10月12日與亓瓊玲面談時，並未曾提及該份95年10月2
    日之便箋，顯見上開信封及該份便箋應係在95年10月5日其
    與亓瓊玲聯繫前已經看到並拿到。被告丁○○如果只在95年
    10 月11日晚上私自至被告丙○○之書房偷出文件影印，則
    其又如何能在95年10月5日前看到95年10月2日之便箋及上開
    信封。又被告丙○○與丁○○雖為兄弟，但並非同財共居之
    親屬，被告丁○○亦經常往返於臺灣與大陸，並非長期在臺
    灣工作，且其主要之工作亦非為他人進行裁罰訴訟案件，業
    據被告丁○○供陳在案。被告丙○○雖主張其書房位於頂樓
    加蓋，係被告丁○○擅自其書房拿取廣南公司裁罰案件資料
    ，提出書房照片一張為證 (本審卷第117頁)。惟證人甲○○
    早於95年10月5日前就影印本案資料給被告丙○○參考，已
    有充分時間暸解案情，95年10月11日僅係證人甲○○擬妥便
    箋請被告丙○○核稿，該便箋已表明「擬函請業者改善」，
    與被告丙○○建議之方向相同，僅須做文字之潤飾即可，實
    無再攜帶回家研究之必要，則被告丙○○當日有無帶該案卷
    宗回家，自非無疑。縱認被告丙○○有將該案卷宗帶回家放
    置書房內，當係重要文件，被告丁○○又豈可能未經被告丙○○同意，擅自進入被告丙○○之書房，偷取與其工作無關
    之廣南公司裁罰案件資料。是從被告丙○○接觸廣南公司裁
    罰案卷之經過（包括甲○○提供影印資料詢問法律意見），
    其與被告丁○○之關係，以及被告丁○○提示及告知予證人
    亓瓊玲之有關廣南公司裁罰案件之資料均確係該案之卷證資
    料，且資料不僅完整，並與卷證完全相同，以及其二人在上
    開裁罰案件期間、被告丁○○與亓瓊玲聯絡期間，有前述之
    極為密切的聯絡情形。此外，被告丁○○並非本案承辦案件
    之公務人員，其就本件廣南公司裁罰案件，除認識被告丙○○外，並不認識承辦人甲○○或其所屬之組長、科長、主秘
    等人員，但被告丁○○卻在電話中及面談中，提及或交付有
    關廣南公司裁罰案卷中之上開所述各項管制文件，足認其所
    取得之各該文件應係來自被告丙○○所交付無疑。被告二人
    上開所辯均為卸責之詞，不足採信。
(七)承辦人甲○○於95年10月5日下班前已影印本案資料向被告
    丙○○請教，並告知上級指示朝不罰方向處理，於95年10月
    11 日並擬妥「函請業者改善」，不予裁處罰鍰之簽呈，並
    上呈予被告丙○○，已如前述。是被告丙○○至遲於95年10
    月5日下班前已知悉承辦人員擬為不罰之處分。但被告丁○○在95年10月11日與證人亓瓊玲聯絡時，尤以「如果委託我
    幫你辦，我等一下電話給人家，請他把案子擋下來。」，以
    及於12日面談時，向亓瓊玲陳稱: 「我跟你講這個最低罰責
    是20萬，一般他們處理行情是3成至4成」等語（參原審97年
    3月20日準備程序筆錄）之不實情事欺瞞亓瓊玲。但因亓瓊
    玲不願配合，而未同意付款，亦據證人亓瓊玲作證在卷。是
    被告丁○○對證人亓瓊玲施用詐術騙取財物未遂之事實，亦
    已至明。被告丁○○已對亓瓊玲施用詐術，自已著手實施本
    件詐取財物之犯行而未遂，依法已構成未遂罪。是辯護人為
    被告辯護稱: 亓瓊玲並未陷於錯誤，不構成犯罪云云，亦無
    可採。
(八)被告丙○○雖為廣南公司裁罰案件有關公文之核稿人員，但
    並非廣南公司裁罰案件之承辦人員，其雖得對承辦人員之簽
    呈簽註意見，但承辦人員亦得不予採納仍按自己之意見上簽
    呈，如經上級主管同意，仍依承辦人員之意見裁處一節，亦
    據證人甲○○結證在案（參原審卷三第75頁背面、第76頁）
    ，並有標檢局所提供之品質手冊在卷可證（參外放卷）。是
    有關廣南公司之裁罰案件，被告丙○○係在其核稿及甲○○
    向其請教法律意見的過程中得以接觸相關文件，其並非本件
    裁罰案件之承辦人，是有關廣南公司之裁罰案件，並非被告
    丙○○之職務上行為。但其卻利用上開接觸廣公司裁罰案卷
    之機會，將影印屬於管制文件之卷證資料攜回家中，再由被
    告丁○○持以向亓瓊玲詐取財物，其二人有共同之犯意聯絡
    及行為分擔至明。
(九)被告丁○○另辯稱: 並沒有向亓瓊玲確要求支付多少費用云
    云，但查，被告丁○○在95年10月5日第二通電話中，已對
    亓瓊玲表示: 「你這個案子，最低應該是20萬，差不多7-8
    萬塊這樣子。」、在95年10月2日與亓瓊玲面談時，已對其
    提及「一般他們處理行情是3成至4成」、「3成是6萬、4成
    是8 萬，到時就是6至8萬之間」（參原審卷二第7頁、第14
    頁）。是其上開所辯亦不足採信。被告丙○○另主張其自95
    年8 月間即開始籌備參加劉銓忠立委協辦之國際標檢業務研
    討會，有必要蒐集案例資料。證人謝翰璋亦證稱：加內派伊
    與被告丙○○二個代表，二人有一起研究準備案例資料等語
    ( 本院卷第106頁、107頁)，提出「2006年兩岸企業檢測認
    證技術規範研討會」、「商檢案例解析-報驗義務人之認定
    」各一冊為憑。惟其證稱：沒有注意被告丙○○為此會議帶
    那些資料回家，自不能資為有利之認定。又被告丙○○辯稱
    其夫妻二人年收入超過三百萬元，每年捐款也有達三十萬元
    ，也有做公益活動云云，未據提出相關資料證明，縱然所述
    屬實，亦不能排除幫助其弟賺取外快之心理，難謂無犯案之
    動機。又被告丙○○辯稱有立委關切此案，不可能犯此案云
    云。惟依證人甲○○於偵查中之證述：有聽到風聲立委在關
    切，此案子的進度等語 (偵卷第48頁)，對該案之實質內容
    並未關切，且被告係以形式合法掩飾非法，亦與立委關切與
    否無涉。
(十)辯護人另辯稱：丁○○向亓瓊玲所述錯誤百出，可佐證被告
    丙○○與其無犯意聯絡，諸如：1、95年10月5日稱：因為檢
    舉的人，應該跟裡面的人有熟啦，----你知道意思嗎？這個
    案子已經被退了2次了，----如果你願意的話，我現在可以
    打電話再幫你擋一下，因為他現在已經送上去要簽，你知道
    嗎？----他第一次幫你退件的時候，說你去找檢舉人過來，
    ----下面說，你這案子就是要被罰，你知道意思嗎？事實上
    ，檢舉人係向檢驗局電子信箱檢舉，檢舉人從未與承辦單位
    見面。本件甲○○原簽辦裁罰，因本案係立委關切案件，致
    遭科長楊純忠退件一次，至97年10月5日止，甲○○尚未完
    成擬不裁罰之簽稿，但已改朝不罰方向簽辦本案，且亓瓊玲
    並未找檢舉人到檢驗局。又丁○○於95年10月11日稱：你要
    確定如果要委託我，我要那邊幫你擋掉，因為你又多一件，
    是貼假標籤的，你那一個標籤不是這個型號，人家已經幫你
    查出來了，----因為今天是連休五天假，五天前就送上去了
    ，他不能擋太多天嘛等語。惟本件廣南公司並未被查獲貼假
    標籤之情事，且95年10月11日丁○○去電時，甲○○尚未將
    簽稿上呈，足見丁○○根本不知廣南公司案件之進度。另丁○○於95年10月12日下午稱：跟你買東西的你認識嗎？--有
    一個朋友姓夏的，----現在裡面有二個案子在處理，一個就
    是你用這個號碼去登錄，另外一個就是完全沒有送審，----
    他 (檢舉人)現在就是要逃呀，因為他們要他去做筆錄等語
    。惟本件檢舉人係曹小姐，且本案公文資料所示，承辦單位
    當時並無二個廣南公司案件，且承辦單位連絡不上檢舉人，
    也不曾要檢舉人做筆錄，顯見被告丁○○所述有諸多錯誤，
    亓瓊玲可輕易識破，尤可見丙○○未與其供謀云云。惟被告
    丁○○並非熟悉檢驗案件流程之人，其收受廣南案件資料後
    ，意在藉此謀利，對案件內容之細微處，自不可能完全了解
    。且為遊說亓瓊玲委辦該案件，自不免加油添醋，誇大不實
    。從而，其將檢舉人曹小姐誤為姓夏，退件一次說成二次，
    承辦人已改採不罰方向，說在要裁罰，承辦人尚未上簽，說
    成已上簽，一個案子說成二個案子，均不違常理，自不能資
    為有利於被告之認定。
(十)綜合上述，本案被告二人共同利用職務詐取財物未遂之犯行
    ，事證明確，洵堪認定，應依法論科。
二、論罪科刑理由:
(一)被告丙○○雖為廣南公司裁罰案件有關公文之核稿人員，但
    並非廣南公司裁罰案件之承辦人員，其雖得對承辦人員之簽
    呈簽註意見，但承辦人員亦得不予採納仍按自己之意見上簽
    呈，如經上級主管同意，仍依承辦人員之意見裁處，已如前
    述，是有關廣南公司之裁罰案件，並非被告丙○○之職務上
    行為。但其利用上開接觸廣南公司裁罰案卷之機會，將甲○○影印屬於管制文件之卷證資料交付被告丁○○，再由被告
    丁○○持以向亓瓊玲詐取財物。是核被告丙○○所為，係犯
    貪污治罪條例第5條第2項、第1項第2款之利用職務上之機會
    詐取財物未遂罪。又貪污治罪條例為刑法之特別法，應優先
    於刑法適用。該條例第5條第1項第2款公務員，利用職務上
    之機會詐取財物罪，就詐取財物之要件而言，與刑法第339
    條第1項詐欺罪相同，均以行為人意圖為自己或第三人不法
    之所有，以詐術使人將本人或第三人之物交付為要件，是自
    應優先適用貪污治罪條例第5條第1項第2款之規定，而不另
    論其詐欺取財罪，附此敘明。至於被告丁○○雖非公務員，
    然其基於共同之犯意聯絡，而為本件構成要件之行為，是核
    被告丁○○所為，亦係犯貪污治罪條例第5條第2項、第1項
    第2款藉端勒索財物未遂罪，並依刑法第31條第1項之規定，
    應仍以正犯論，貪污部分依貪污治罪條例第3條之規定處斷
    。公訴意旨原認被告二人詐取財物部分所為係犯同條例第4
    條第1項第5款違背職務收受賄賂罪。但蒞庭檢察官已於原審
    最後一次審理時更正起訴法條為同條例第5條第1項第2款之
    利用職務詐取財務罪。惟蒞庭檢察官漏未引用同條第2項之
    未遂罪部分，自應予補充，均附此敘明。被告二人著手於實
    行上開詐取財物犯行之構成要件行為而不遂，為未遂犯，應
    依刑法第25條第2項規定減輕其刑。又被告丁○○非公務員
    與公務員共犯本罪，應依刑法第31條第1項後段規定減輕其
    刑，並遞減輕之。
三、原審詳查後，認被告2人就廣南公司案詐取財物部分犯行事
    證明確，援引貪污治罪條例第2條、第3條、第5條第1項第2
    款、第2項、第17條，刑法第11條、第28條、第25條第2項、
    第31條第1項、第37條第2項規定，並審酌被告丙○○為公務
    員，負責核閱標檢局上開單位之核稿工作，自應謹守公務員
    之分際，保持業務上所知悉之秘密，竟與其弟丁○○共謀利
    用所知詐取財物之犯罪動機、目的、手段，本件原擬詐取之
    財物亦不多，且因被害人之機警而未得逞之結果，犯後均否
    認犯行之態度等一切情狀，被告丙○○量有期徒刑4年6月、
    被告丁○○量處有期徒刑4月4月之刑，並均依貪污治罪條例
    第17條及刑法第37條第2項，各宣告褫奪公權3年。核原審此
    部分認事用法均無違誤，量刑亦頗適當，應予維持。被告2
    人上訴，仍執陳詞，否認犯罪，核無理由，此部分上訴，自
    應予駁回。
貳、無罪部分:
一、公訴意旨另略以:
(一)被告丙○○與被告丁○○基於共同之犯意聯絡，利用其審閱
    崴聖公司裁罰案件之機會，將崴聖公司違反商品檢驗法案相
    關資料影本交予被告丁○○，並交付標檢局92年7月22日內
    部簽呈，由被告丁○○向被害人陳孝富索賄7萬元。因認被
    告二人此部分所為，係共同涉犯貪污治罪條例第5條第1項第
    3款對於職務上之行為收受賄賂罪嫌（原起訴法條為同條例
    第4條第1項第5款對於違背職務之行為收受賄賂罪，業經蒞
    庭檢察官當庭更正所犯法條），並另涉犯共犯刑法第132條
    洩露中華民國國防以外秘密罪嫌。
(二)被告丙○○與丁○○所為犯罪事實一之行為，除犯上開論罪
    科刑之罪名外，另涉共犯刑法第132條洩露中華民國國防以
    外秘密罪嫌。
二、按被告未經審判證明有罪確定前，推定其為無罪。犯罪事實
    應依證據認定之，無證據不得認定犯罪事實，又不能證明被
    告犯罪者，應諭知無罪之判決，刑事訴訟法第154條、第301
    條第1項前段分別定有明文。又認定犯罪事實所憑之證據，
    雖不以直接證據為限，間接證據亦包括在內，然而無論直接
    證據或間接證據，其為訴訟上之證明，須於通常一般之人均
    不致有所懷疑，而得確信其為真實之程度者，始得據為有罪
    之認定，倘其證明尚未達到此一程度，有合理之懷疑存在而
    無從使事實審法院得有罪之確信時，即應由法院為諭知被告
    無罪之判決，最高法院著有76年臺上字第4986號判例可資參
    照。又按刑事訴訟法第161條已於91年2月8日修正公布，其
    第1項規定：檢察官就被告犯罪事實，應負舉證責任，並指
    出證明之方法。因此，檢察官對於起訴之犯罪事實，應負提
    出證據及說服之實質舉證責任。倘其所提出之證據，不足為
    被告有罪之積極證明，或其指出證明之方法，無從說服法院
    以形成被告有罪之心證，基於無罪推定之原則，自應為被告
    無罪判決之諭知，最高法院92年台上字第128號判例參照。
三、無罪之理由:
A、關於崴聖公司部分：
(一)公訴人認崴聖公司被告丙○○、丁○○各另涉犯上開罪嫌，
    無非係以證人陳孝富之證詞及其匯款7萬元至張淑霞帳戶之
    資料、崴聖公司裁罰案卷、通聯紀錄等為其論據。
(二)訊據被告丁○○坦承於於前揭時、地，主動與崴聖公司負責
    人陳孝富聯繫，並向陳孝富表示可以幫忙處理該公司違反商
    品檢驗法案件，事成之後才收取7萬元，以及嗣提供附有標
    檢局92年7月22日內部簽呈之訴願書予陳孝富。崴聖公司於
    獲得免罰之處分，已依約於97年11月23日給付7萬元等情不
    諱，惟矢口否認有何犯行，並辯稱:92 年7月22日簽呈非機
    密，被告丁○○係依據正當、合法之程序處理崴聖公司之案
    件，而收取報酬等語。被告丙○○辯稱：檢察官認為我有提
    供資料是不確實的等語。經查：
  證人陳孝富分別於調查局及偵查中作證稱: 在95年9月初接
    到被告丁○○的電話，表示可以幫本人針對違反商品檢驗法
    之裁罰案撰寫訴願書，若成功給他7萬元。於95年9月12日，
    被告丁○○再至本公司，教導本公司小姐撰打陳情書，但我
    一直未寄出，檢驗局於95年9月19日以00000000000號函，通
    知裁罰20萬元。本人接獲裁罰書後數日，被告丁○○於95年
    10月2日又到本公司，將已用電腦打妥之本案訴願書交給本
    人，並交代本人寄給檢驗局，訴願書共有6張，包括檢驗局
    第五組92年7月22日有關涉嫌違反商品檢驗法事件，擬處理
    方式」之內部簽呈3張。並表示已經協助處理成功許多違反
    商品檢驗法之案子，與檢驗局官員內部非常熟，可以幫忙，
    所以我才相信。本人嗣於95年11月初接到檢驗局0000000000
    0號不裁罰函。被告丁○○於95年11月22到本人公司交給我
    紙條一份，上書寫張淑霞華僑銀行三重分行帳號，本人隔日
    請公司會計以無摺存款方式存入7萬元等語（參偵字第5050
    號卷第216-218、229-231、246-2 47頁）在案。此外，並有
    陳孝富之臺灣銀行存摺影本、張淑霞華僑銀行三重分行帳戶
    往來明細、標檢局所提供之崴聖公司裁罰案卷全卷、書寫張
    淑霞帳號之便條、存款存入憑條（參偵字第5050號卷第219
    -220、222-223、235-238、265-2 66頁，及外放卷），及被
    告丁○○所使用之0000000000號行動電話申登資料（申登人
    為被告丁○○之前妻張淑霞）、通聯紀錄（顯示該電話於95
    年9月11日16時35分33秒及同日16時56分41秒發話至崴聖公
    司之00-00000000號電話，以及崴聖公司之上開電話亦曾於
    95年9月12日10時55分39秒、95年9月28日13時22分20秒二度
    與被告丁○○聯繫）在卷可稽（參調查局卷第36頁、44、
    46、53頁）。足認證人陳孝富之前開證詞，核與事實相符，
    而可採信。又證人即商檢局科長楊純忠於原審證稱：因為崴
    聖公司在訴願裡面有提到我們局裡面92年內部的免罰的內簽
    ，且崴聖公司事後也有申報完畢檢驗合格，所以我們認為這
    個案子決定要把原來處分撤銷，丙○○並未就此案關說等語
    (原審卷三第78頁)。可知，本案係被告丁○○代撰訴願書後
    ，商檢局依訴願內容及所附內部簽呈，始決定改為不罰。
  關於被告丁○○如何得悉廣南公司上開裁罰案件，如何取得
    上開92年7月22日簽呈，及如何完成訴願書乙節。被告丁○○於警詢供稱：當時是有朋友蘇健雄向我表示崴聖公司有遭
    標準局裁罰案件，我因與該公司總經理陳孝富熟識，所以主
    動找陳孝富協助解決，標檢局內部簽呈是我前述電子業界的
    人給我的等語 (偵卷第51頁反面)；嗣於原審檢察官訊問時
    ，供稱：崴聖案件，我沒有從我哥那裡拿到任何資料，我是
    在向我哥借檢驗法規時，看到商檢會局92年的簽，訴願書是
    我寫的，寫訴願書時陳孝富有給我處分書等語 (原審卷三第
    203頁)。是共同被告丁○○均未提及被告丙○○有提供任何
    崴聖公司資料，證人陳孝富於調查局及偵查中作證時，亦未
    曾提及被告丁○○曾提出任何有關崴聖公司裁罰案件之相關
    卷證資料。是公訴意旨所述: 「被告丙○○利用其審閱崴聖
    公司裁罰案件之機會，將崴聖公司違反商品檢驗法案相關資
    料影本交予被告丁○○」云云，即乏證據證明。且公訴人所
    提出之上開各項證據，亦無足以證明被告丁○○就有關崴聖
    公司之裁罰案件之消息來源係來自被告丙○○。檢察官上訴
    ，指被告丁○○繕打之訴願書，其上有商檢局處分書之案號
    及92年7月22日之內部簽呈影本，認除被告丙○○提供外，
    別無可能云云。唯公務機關各單位公文送核稿程序，在未經
    首長決行發文之前，函稿尚無發文字號，而公文發文後，卷
    宗隨即退還承辦人或歸檔，公文即寄送當事人並不須副知秘
    書室，被告丙○○未必知悉公文之發文字號，檢察官認係被
    告丙○○洩露，尚屬臆測。又證人楊純忠證稱：內部便簽是
    承辦人員作為是否裁罰之參考等語 (原審卷三第79頁)，顯
    有補充法規之作用，則被告丙○○將之夾放於法規之內作為
    隨時參考之用，而為被告丁○○取得，並不違常情。檢察官
    公訴意旨，核與上開事證不符，自不可採。
  按刑法第339條第1項之詐欺取財罪，須行為人主觀上有詐欺
    之故意及為自己不法所有之意圖，客觀上須行為人施用詐術
    ，使被害人陷於錯誤而為財物之交付。所謂為自己不法之所
    有之意圖，係指行為人對於不應為自己取得之特定財物，而
    仍意圖取得而言，如果在法律上所得主張之權益，即屬正當
    利益 (最高法院21年上字第1574號判例參照)。所謂施行「
    詐術」，係指傳遞與事實不符之資訊，客觀上足以令人因而
    陷入錯誤之欺罔手段。所謂「事實」，係現在或過去有關的
    事件，不包括對未來的預測，蓋真假須與事實對照，還沒發
    生的事，無從比較。本件，被告丁○○於知悉崴聖公司上開
    違反商品檢驗法案件，正由標檢局處理中，而向證人陳孝富
    稱：與標檢局內部官員熟稔，可以幫忙處理該案等語，係基
    於標檢局92年7月22 日「關於涉嫌違反商品檢驗法案件，擬
    處理方式」之內部簽呈3張之內容所示，研判該案件之情節
    ，可能免予裁罰，其主觀上係以代為撰寫訴願書，賺取約定
    之報酬，並非基於不法所有之意圖。又其向證人陳孝富所述
    內容，包括與標檢局內部官員熟稔，其可以幫忙處理該案，
    與事實並無不符，已難謂係施用詐術。嗣崴聖公司遭裁罰20
    萬元後，被告丁○○進而代寫訴願書，標檢局受理後，審酌
    該案情節，改為免予處罰之處分，證人陳孝富乃依約支付7
    萬元之報酬，乃履行契約之義務，並非陷於錯誤而給付。核
    被告丁○○之行為，與詐取財物之構成要件不合，不成立該
    條罪名。
  另92年7月22日簽呈雖係標檢局之內部文件，但該份簽呈並
    未由該主管機關列為機密文件，業經原審向標檢局函詢，並
    經該局函覆在案（原審卷三第7頁）。證人楊純忠亦證稱：
    該份簽呈係標檢局處理裁罰個案時所依循之參考，已如上述
    ，並非針對本案所為之簽呈，是亦非屬品質手冊中所規範之
    本案之管制文件，非國家機密保護法所定應秘密之文書，是
    否屬國防以外應秘密之文書，已非無疑。且本件並無任何證
    據足以證明係被告丙○○主動交付予被告丁○○，亦難認被
    告丙○○就本案有何洩露或交付之行為。揆諸前開規定及說
    明，自應對被告丙○○被訴涉犯貪污貪污治罪條例第5條第1
    項第3款對於職務上之行為收受賄賂罪、刑法第132條洩露中
    華民國國防以外秘密罪，均為無罪之諭知。
 B、關於廣南公司部分：
(一)被告丙○○交付前述廣南公司裁罰案件之文件資料予共犯即
    被告丁○○，並由被告丁○○負責出面向被害人亓瓊玲詐取
    財物，已如前述。被告丙○○、丁○○就此部分之貪污犯行
    係屬共犯，被告丙○○既係將文件交付予共犯，由共犯持以
    向被害人詐取財物，此部分應屬共犯內部之分工行為，自不
    另構成洩秘罪。至於被告丁○○取得資料後，雖將廣南公司
    所委任律師顧定軒於95年4月21日所製作之訪談筆錄、標檢
    局95年9月11日請廣南公司陳述意見函、廣南公司95年9月21
    日回函、廣南公司於95年10月5日傳真予標檢局之委託檢驗
    證明書等文件持交被害人亓瓊玲檢視。但查，上開各資料均
    係廣南公司所出具或所收受之文件，是均為被害人亓瓊玲已
    知之文件，是對被害人亓瓊玲而言，各該文件均非屬秘密。
    則被告丁○○將各該文件交付予被害人亓瓊玲檢視之行為，
    並未侵害該文書之秘密性，亦與刑法第132條洩秘罪之構成
    要件有間。揆諸前開規定及說明，自應對被告對二人就廣南
    公司案件被訴涉犯刑法第132條洩露中華民國國防以外秘密
    罪部分，均為無罪之諭知。
(二)檢察官上訴，認被告丙○○既係將文件交付予共犯，由共犯
    丁○○持以向被害人詐取財物，法律上評價應屬刑法罪數理
    論中之牽連犯，而非單純之內部分工行為，依修正刑法刪除
    牽連犯之意旨，應論處刑罰云云。惟本件係丙○○將上開文
    件交付予共犯，由共犯丁○○持以向被害人詐取財物，就觸
    犯刑法第132條第1項之洩密罪而言，係基於單一之決意，而
    為內部分工行為，就被告丙○○而言，並無二次之洩密行為
    ，被告二人如就洩密於被害人亓瓊玲之行為構成犯罪，亦僅
    受一次刑罰評價，並非以被告丙○○洩露予丁○○為方法行
    為，被告丁○○洩露予亓瓊玲為結果行為，將之割裂為二個
    具牽連關係之行為，自不應因丁○○洩露予亓瓊玲部分不構
    成犯罪，而就被告丙○○洩露予共同被告丁○○部分，單獨
    論罪，否則即有違反「禁止雙重評價」之虞。
四、原審就被告丁○○向崴聖公司索取7萬元部分，疏未詳為勾
    稽上情，遽論被告丁○○以詐欺取財罪，認事用法，尚有違
    誤。被告丁○○上訴，否認此部分犯行，核有理由，自應由
    本院將原判決該部分所處罪刑及定執行均撤銷，改諭知無罪
    之判決。至原判決認被告丙○○、丁○○二人就崴聖公司部
    分不構成貪污治罪條例第4條第1項第5款對於違背職務之行
    為收受賄賂罪及二案均不成立刑法第132條洩露國防以外秘
    密罪，而諭知無罪部分，核原審認事用法並無違誤，檢察官
    上訴，請求撤銷改判，核無理由，上訴應予駁回。
據上論斷，應依刑事訴訟法第369條第1項前段、第364條、第301
條，判決如主文。
本案經檢察官王壬貴到庭執行職務。
中    華    民    國    98    年    2    月    12    日
                  刑事第十七庭  審判長法  官  趙功恆
                                      法  官  高明哲
                                      法  官  陳世宗
以上正本證明與原本無異。
如不服本判決，應於收受送達後10日內向本院提出上訴書狀，其
未敘述上訴之理由者並得於提起上訴後10日內向本院補提理由書
（均須按他造當事人之人數附繕本）「切勿逕送上級法院」。
                                      書記官  魏汝萍
中    華    民    國    98    年    2     月    12    日


司法院資訊處製作；財團法人民間司法改革基金會備份。
